最高法院刑事判決　　　　　　　　　　　　　　　九十一年度台上字第七五八四號
　　上　訴　人　甲○○
　　選任辯護人　黃德賢律師
右上訴人因傷害致人於死案件，不服台灣高等法院高雄分院中華民國八十九年十月二
十六日第二審判決（八十九年度上易字第一四七六號，起訴案號：台灣高雄地方法院
檢察署八十七年度偵字第一０七一八、一三六一一號），提起上訴，本院判決如左：
    主  文
原判決撤銷，發回台灣高等法院高雄分院。
    理  由
本件原判決認定上訴人甲○○與柯國隆於民國八十七年五月一日凌晨一時許，前往高
雄市○○區○○路七六五號黃朝慶住處訪友，適遇劉貴登亦在該處，即向劉登貴索討
賭債新台幣一千元，雙方發生口角，經黃朝慶及劉登貴之父親劉吉勸解後，柯國隆遂
先離去。約二十分鐘後，上訴人與劉登貴再度吵架，乃以行動電話通知柯國隆返回助
陣。柯國隆接獲通知後，折返現場，持一支鐵棍走向劉登貴，但被黃朝慶搶下。上訴
人亦隨手撿取一支木棍攻擊劉登貴，劉吉見狀，上前欲保護劉登貴，上訴人乃基於傷
害之犯意，持木棍先後打擊劉吉頭部二下，對於可能引起死亡之結果非不能預見，致
劉吉右側頭部皮下瘀血五〤九公分、左側頭部皮下瘀血三〤五公分，經送醫急救，終
因頭部重擊而誘發急性心肌梗塞，延至同月八日凌晨三時四十一分不治死亡等情。爰
撤銷第一審判決，改判論處上訴人傷害人之身體，因而致人於死罪刑。固非無見。
惟查刑法第二百七十七條第二項之傷害致人於死罪，係犯普通傷害罪致發生死亡結果
所規定之加重結果犯，依同法第十七條規定，以客觀上行為人對於加重結果之發生有
預見之可能，能預見而不預見為要件。原判決認定上訴人基於傷害之犯意，持木棍打
擊劉吉頭部二下，對於可能引起死亡之結果非不能預見，致劉吉右側頭部及左側頭部
皮下瘀血，經送醫急救，終因頭部重擊而誘發急性心肌梗塞，不治死亡等情。但對於
上訴人持木棍毆打劉吉頭部，致發生死亡之結果，在客觀上有無預見之可能？則未於
事實內明白認定，已有可議；且謂上訴人對於可能引起死亡之結果「非不能預見」，
則上訴人倘能預見且預見其死亡結果之發生，猶持木棍予以毆擊，似已具有殺人之故
意，而非傷害致人於死之加重結果犯。實情如何，尚欠明瞭，自應詳加認定，明確記
載，始足為適用法律之基礎。再，原判決謂案發之日凌晨四時二十一分，劉吉在高雄
榮民總醫院作Ｘ光檢查，呈現腦浮腫現象，足見劉吉之死因與被告之重擊行為，具有
直接關聯（見原判決第三面第十六行至第十九行），似認上訴人重擊劉吉頭部之行為
，與其死亡結果之發生具有直接因果關係。乃復謂若無上訴人之重擊行為，殊不可能
發生（或加速發生）急性心肌梗塞之原因，以致劉吉死亡，故其重擊行為係誘發劉吉
急性心肌梗塞之直接原因（見原判決第三面第十九行至第四面第一行），則又認上訴
人重擊劉吉頭部之行為，僅為劉吉急性心肌梗塞之直接原因。其理由之論敘，相互齟
齬，併有判決所載理由矛盾之違誤。究竟上訴人傷害劉吉之行為，是否為造成其死亡
結果之獨立原因？抑或與急性心肌梗塞競合，始造成死亡之結果？兩者有無必然結合
之可能？仍應究明釐清，期臻適法。上訴意旨指摘原判決違背法令，尚非全無理由，
應認有撤銷發回更審之原因。
據上論結，應依刑事訴訟法第三百九十七條、第四百零一條，判決如主文。
中      華      民      國    九十一    年     十二     月    三十一    日
                              最高法院刑事第四庭
                                  審判長法官  紀  俊  乾
                                        法官  黃  正  興
                                        法官  劉  介  民
                                        法官  陳  東  誥
                                        法官  洪  明  輝
      右正本證明與原本無異
                                              書  記  官
中      華      民      國    九十二    年      一      月      三      日
